臺灣臺中地方法院刑事判決
111年度原訴字第68號
公  訴  人  臺灣臺中地方檢察署檢察官
被      告  章金華


選任辯護人  李麗花律師（法扶律師）
上列被告因違反槍砲彈藥刀械管制條例案件，經檢察官提起公訴
（111年度偵字第20930、24766號），本院判決如下：
    主  文
章金華幫助犯非法持有非制式手槍罪，處有期徒刑貳年貳月，併
科罰金新臺幣參萬元，罰金如易服勞役，以新臺幣壹仟元折算壹
日。
    事  實
一、章金華明知可發射子彈具有殺傷力之非制式手槍、具殺傷力
    之子彈均係槍砲彈藥刀械管制條例所列管之違禁物品，非經
    中央主管機關許可，不得持有，竟基於幫助持有可發射子彈
    具有殺傷力之非制式手槍、具殺傷力之子彈之犯意，於民國
    110年12月13日凌晨某時許，在章金華位在臺中市○○區○○路○
    ○巷00號住處，介紹欲購買手槍及子彈之蔡誼濚（蔡誼濚所
    涉違反槍砲彈藥刀械管制條例案件，經本院以111年度訴字
    第1018號判決判處有期徒刑5年2月，併科罰金新臺幣【下同
    】6萬元，尚未確定），向真實姓名年籍不詳、暱稱「大賺
    」之成年男子（下稱「大賺」）洽談，蔡誼濚同意以30萬元
    之價格，向「大賺」購入手槍及子彈。嗣於110年12月15日
    某時許，蔡誼濚前往章金華上址住處，交付現金30萬元予「
    大賺」，並自「大賺」處取得如附表編號1至2所示之物後持
    有之。嗣經警於111年2月13日11時36分許，持本院所核發11
    1年度聲搜字第202號搜索票，前往蔡誼濚位在臺中市○○區○○
    路00巷0號住處執行搜索，當場扣得如附表所示之物，循線
    查悉上情。
二、案經臺中市政府警察局大雅分局（下稱大雅分局）報告臺灣
    臺中地方檢察署（下稱臺中地檢署）檢察官偵查起訴。
    理  由
一、按被告以外之人於審判外之陳述，雖不符刑事訴訟法第159
    條之1至第159條之4之規定，而經當事人於審判程序同意作
    為證據，法院審酌該言詞陳述或書面陳述作成時之情況，認
    為適當者，亦得為證據；又當事人、代理人或辯護人於法院
    調查證據時，知有刑事訴訟法第159條第1項不得為證據之情
    形，而未於言詞辯論終結前聲明異議者，視為有前項之同意
    ，刑事訴訟法第159條之5定有明文。經查，檢察官、被告章
    金華及其辯護人於本院審判程序時均未對證據能力有所爭執
    （本院卷第58、83至94頁），供述證據部分視為同意作為證
    據，本院審酌各該證據作成或取得時狀況，並無顯不可信或
    違法取得等情況，且經本院依法踐行證據調查程序並認為適
    當，而有證據能力；其餘資以認定本案犯罪事實之非供述證
    據，亦查無違反法定程序取得之情形，依刑事訴訟法第158
    條之4之反面解釋，亦有證據能力。
二、事實認定
  ㈠上開事實，業據被告於本院準備程序及審理時均坦承不諱（
    本院卷第57、85、91頁），核與證人蔡誼濚、證人即被告之
    子章宏志於警詢及偵訊中所述均大致相符（偵20930卷第29
    至45、53至55、59至67頁，他卷第151至155頁），並有員警
    偵查報告、車輛詳細資料報表、指認犯罪嫌疑人紀錄表、內
    政部警政署刑事警察局（下稱刑事警察局）111年3月22日刑
    鑑字第1110019045號鑑定書（下稱鑑定書）、手機錄音譯文
    、本院111年聲搜字第202號搜索票影本、大雅分局搜索扣押
    筆錄、扣押物品目錄表、通訊軟體LINE對話紀錄翻拍照片、
    現場暨監視錄影畫面翻拍照片、金日興銀樓金飾交易紀錄等
    件在卷可稽（他卷第5至15、27頁，偵20930卷第47至51、69
    至71、73至89、93至95、97至103頁，偵24766卷第17至29頁
    ）。此外，復有如附表編號1至2所示之物於另案扣案可佐，
    足認被告上開任意性自白與事實相符，堪以採信。
  ㈡又扣案如附表編號1至2所示之物，經刑事警察局分別以檢視
    法、性能檢驗法、試射法進行鑑定結果，詳如附表編號1至2
    備註欄所示，此有前引鑑定書在卷可參，足認被告幫助證人
    蔡誼濚所持有者，分屬槍砲彈藥刀械管制條例所規定之槍砲
    及彈藥無訛。從而，本案事證明確，被告犯行堪以認定，應
    依法論科。
三、論罪科刑
  ㈠核被告所為，係犯刑法第30條第1項、槍砲彈藥刀械管制條例
    第7條第4項之幫助犯非法持有非制式手槍罪，及刑法第30條
    第1項、槍砲彈藥刀械管制條例第12條第4項之幫助非法持有
    子彈罪。又被告介紹證人蔡誼濚以30萬元之價格，向「大賺
    」購入如附表編號1至2所示之物，係以一行為同時幫助證人
    蔡誼濚持有前揭手槍及子彈，實為1行為觸犯上開2罪名，屬
    想像競合犯，應依刑法第55條之規定，從較重之幫助犯非法
    持有非制式手槍罪處斷。
  ㈡刑之減輕事由
　⒈刑法第30條第2項
　　被告上揭所為，僅係以幫助之意思，參與構成要件以外之行
    為，為幫助犯，情節顯較實行犯罪構成要件之正犯為輕，依
    刑法第30條第2項規定減輕其刑。
　⒉刑法第59條
　⑴按犯罪之情狀顯可憫恕，認科以最低度刑仍嫌過重者，得酌
    量減輕其刑，刑法第59條定有明文。次按按刑事審判旨在實
    現刑罰權之分配正義，故法院對有罪被告之科刑，應符合罪
    刑相當之原則，使輕重得宜，罰當其罪，以契合社會之法律
    感情，此所以刑法第57條明定科刑時應審酌一切情狀，尤應
    注意該條所列10款事項以為科刑輕重之標準，並於同法第59
    條賦予法院以裁量權，如認犯罪之情狀可憫恕，認科以最低
    度刑仍嫌過重者，得酌量減輕其刑，俾使法院就個案之量刑
    ，能為適當之斟酌。刑法第59條之所謂犯罪之情狀，應審酌
    其犯罪有無可憫恕之事由，即有無特殊之原因與環境，在客
    觀上足以引起一般同情，暨宣告法定低度刑，是否猶嫌過重
    等因素，以為判斷（最高法院45年台上字第1165號判例、80
    年度台上字第3694號判決、102年度台上字第3046號判決意
    旨參照）。
　⑵經查，證人蔡誼濚於警詢時證稱：本案起因係因為我有在看Y
    OUTUBE軍事頻道，跟被告聊天時有提到我是軍事迷，始知悉
    可以買槍等語（警卷第41頁），是本院審酌被告上開犯行，
    起因係證人蔡誼濚表示其為軍事迷，且被告所為僅係介紹證
    人蔡誼濚與「大賺」認識，介紹之對象僅1人、次數僅1次，
    況依卷附資料尚難認被告有因此從中獲利，尚難與多次、大
    量幫助犯非法持有非制式手槍等同視之。是綜觀被告本案犯
    罪之具體情狀及行為背景，確屬情輕法重，客觀上足以引起
    社會一般人之同情而顯可憫恕，認縱依前揭刑法第30條第2
    項規定減輕其刑後，宣告最低度之刑猶嫌過重，爰就被告所
    犯上開犯行，依刑法第59條規定酌量減輕其刑，並依刑法第
    70條規定遞減輕之。
　⒊槍砲彈藥刀械管制條例第18條第4項
　⑴按槍砲彈藥刀械管制條例第18條第4項前段規定：「犯本條例
    之罪，於偵查或審判中自白，並供述全部槍砲、彈藥、刀械
    之來源及去向，因而查獲或因而防止重大危害治安事件之發
    生者，減輕或免除其刑。」其立法本旨，係在鼓勵犯上開條
    例之罪者自白，如依其自白進而查獲該槍彈、刀械的來源供
    給者及所持有的槍彈、刀械去向，或因而防止重大危害治安
    事件的發生時，既能及早破獲相關犯罪人員，並免該槍彈、
    刀械續遭持為犯罪所用，足以消弭犯罪於未然，乃予寬遇，
    以啟自新。反之，犯該條例之罪者，雖於偵查或審判中自白
    ，但若並未因而查獲該槍砲、彈藥、刀械的來源及去向，追
    究相關之犯罪人員，或因而防止重大危害治安事件之發生，
    自不符合該條項減免其刑之要件（最高法院108年度台上字
    第2655號判決意旨參照）。
　⑵經查，被告固於本院審理時自白本案犯行，並供述其幫助證
    人蔡誼濚所持有本案手槍、子彈係向「大賺」購得，然經本
    院函詢是否因被告供述查獲槍彈來源，函覆略以：未因被告
    之供述而查獲槍砲來源「大賺」等語，有臺中地檢署111年1
    0月3日中檢永騰111偵20930字第1119109368號函、大雅分局
    111年10月7日中市警雅分偵字第1110044286號函在卷可考（
    本院卷第69至71頁），顯然無因被告之供述因而查獲槍砲、
    彈藥來源，自與槍砲彈藥刀械管制條例第18條第4項前段規
    定之情形有別，從而本案被告自無該減刑規定之適用，附此
    敘明。
  ㈢爰以行為人之責任為基礎，審酌被告幫助證人蔡誼濚非法持
    有本案手槍及子彈，對社會秩序及他人生命、身體安全構成
    潛在威脅，所生危害不容輕忽，雖幸尚未因此造成公眾或他
    人之現實惡害，所為仍殊值非難；惟念及被告於本院準備程
    序及審理時坦承犯行，及被告幫助證人蔡誼濚非法持有本案
    手槍及子彈之數量、目的、手段、情節及期間，暨考量被告
    之前案紀錄（見卷附臺灣高等法院被告前案紀錄表），及其
    於本院審理時時自述之智識程度、就業情形、家庭經濟及生
    活狀況（本院卷第91至92頁）等一切情狀，量處如主文所示
    之刑，並就併科罰金部分，諭知易服勞役之折算標準。
  ㈣另被告之辯護人雖以被告所為係介紹證人蔡誼濚與「大賺」
    認識，並未從中獲利為由，請求給予被告緩刑之機會等語（
    本院卷第57、94頁），惟緩刑需以受2年以下有期徒刑之宣
    告為前提，而本院依上開減刑事由對被告減輕其刑後，就被
    告所犯量處如主文所示之刑（有期徒刑2年2月，併科罰金3
    萬元），不符合緩刑要件，無從宣告緩刑，併予敘明。
四、至扣案如附表所示之物，業於證人蔡誼濚所涉違反槍砲彈藥
    刀械管制條例案件（本院111年度訴字第1018號），另案宣
    告沒收，此有本院上開判決書在卷可佐，為免重複沒收，爰
    不予宣告沒收，併此敘明。
據上論斷，應依刑事訴訟法第299條第1項前段，判決如主文。
本案經檢察官洪瑞君提起公訴，檢察官張子凡到庭執行職務。
中　　華　　民　　國　　111 　年　　11　　月　　22　　日
            刑事第六庭    審判長法  官  田德煙
                                法  官  郭勁宏
                                法  官  王曼寧
以上正本證明與原本無異。
如不服本判決應於收受判決後20日內向本院提出上訴書狀，並應
敘述具體理由；其未敘述上訴理由者，應於上訴期間屆滿後20日
內向本院補提理由書（均須按他造當事人之人數附繕本）「切勿
逕送上級法院」。
                                書記官  陳筱惠　　　　　
中　　華　　民　　國　　111 　年　　11　　月　　23　　日
附錄本案論罪科刑法條：
槍砲彈藥刀械管制條例第7條第4項
未經許可，持有、寄藏或意圖販賣而陳列第1項所列槍砲、彈藥
者，處5年以上有期徒刑，併科新臺幣1千萬元以下罰金。
槍砲彈藥刀械管制條例第12條第4項
未經許可，持有、寄藏或意圖販賣而陳列子彈者，處5年以下有
期徒刑，併科新臺幣300萬元以下罰金。
附表：
編號 物品 數量 備註 1 手槍 1枝 1.即111年度偵字第20930號卷第89頁扣押物品目錄表編號1至2。 2.槍枝管制編號：0000000000，含彈匣2個。 3.經鑑定結果：認係非制式手槍，由仿GLOCK廠 19 Gen4 型手槍外型製造之槍枝，組裝已貫通之金屬槍管而成，擊發功能正常，可供擊發適用子彈使用，認具殺傷力（見鑑定書，偵20930卷第69頁）。 4.蔡誼濚所有。 2 子彈 10顆 1.即111年度偵字第20930號卷第89頁扣押物品目錄表編號3。 2.送鑑子彈10顆，研判均係口徑9xl9mm制式子彈，採樣3顆試射，均可擊發，認具殺傷力（見鑑定書，偵20930卷第69頁）。 3.蔡誼濚所有。 3 IPHONE廠牌行動電話 1支 1.即111年度偵字第20930號卷第89頁扣押物品目錄表編號4。 2.含門號0000000000號SIM卡1張。 3.蔡誼濚所有。 
卷別對照表：
簡稱 卷別 他卷 臺灣臺中地方檢察署111年度他字第2705號卷 偵20930卷 臺灣臺中地方檢察署111年度偵字第20930號卷 偵24766卷 臺灣臺中地方檢察署111年度偵字第24766號卷 本院卷 臺灣臺中地方法院111年度原訴字第68號卷